【裁判字號】    92,重訴,36
【裁判日期】    921208
【裁判案由】    毒品危害防制條例
【裁判全文】
臺灣桃園地方法院刑事判決                          九十二年度重訴字第三六號
    公  訴  人  臺灣桃園地方法院檢察署檢察官
    被      告  丙○○
右列被告因違反毒品危害防制條例等案件，經檢察官提起公訴（九十二年度偵字第七
二三一號），本院判決如左：
    主  文
丙○○共同運輸第一級毒品，處無期徒刑，褫奪公權終身。
扣案之第一級毒品海洛因拾貳包（合計淨重壹仟零陸拾捌點柒公克，包裝重參拾陸點
肆壹，純度百分之八十五點六八，純質淨重玖佰壹拾伍點陸陸公克），均沒收銷燬之
，扣案之白色背心內衣壹件沒收；未扣案之「台北─澳門」來回機票壹份沒收，如全
部或一部不能沒收，追徵其價額；人民幣貳仟元沒收，如全部或一部不能沒收，以其
財產抵償之。
    事  實
一、丙○○因積欠綽號「王哥」之甲○○（原名王永福，涉犯運輸毒品案件經本院判
    處無期徒刑在案）賭債新台幣（下同）四十五萬元，無力清償，於民國九十二年
    三月間某日，受甲○○告知現居大陸名為周文山之成年男子，應允事後將給予二
    十萬元報酬，屆時得清償部分賭債之邀，而與甲○○及周文山，基於共同運輸屬
    管制進出口物品之第一級毒品海洛因入境之犯意聯絡，由周文山負責出資，並安
    排丙○○之住宿，甲○○負責於九十二年三月底某日出面與丙○○接洽，為丙○○辦妥護照，並轉交二萬元予丙○○，作為第一趟先行前往大陸珠海探路之旅費
    後，即先行於九十二年三月二十八日離境至澳門等候接應丙○○，俟丙○○於九
    十二年三月二十九搭機行抵澳門時，在澳門機場將丙○○帶往大陸珠海，使丙○○藉以熟識路途，在與周文山面見會談確認後，旋於同年四月四日帶同丙○○自
    澳門搭機同行返台，在澳門機場搭機返台時，利用不知情之澳門航空櫃臺人員訂
    妥二人第二趟預以該次運輸海洛因入境之台北─澳門來回機票，甲○○為掩人耳
    目，並特意安排晚丙○○三日出境、早丙○○十五分鐘入境不同班機之行程。丙○○及甲○○返台後，隨即按照既定行程，丙○○於九十二年四月七日上午十一
    時三十分搭乘澳門航空ＮＸ六０五號班機、甲○○於九十二年四月十日晚上七時
    二十五分搭乘澳門航空之ＮＸ六一五號班機，先後離境前往澳門，轉至大陸珠海
    與周文山會合，周文山並即安排丙○○居住事先在大陸珠海拱北市場附近承租之
    住處，甲○○並轉交二千元人民幣予丙○○作為其停留大陸珠海期間之生活費，
    分由周文山以約二十三萬人民幣價格購入第一級毒品海洛因十二包（合計淨重一
    千零六十八‧七公克，包裝重三十六‧四一公克，純度百分之八十五‧六八，純
    質淨重九百十五‧六六公克）及男用白色背心內衣一件，再將該十二包海洛因分
    別縫製在該件男用白色背心內衣內層之十二個暗袋內後，交由甲○○在其等預計
    搭機返台前二日即九十二年四月十九日，在丙○○所暫住之租屋處內，將該件內
    層縫有十二包海洛因之男用白色背心內衣，交予丙○○，二人按照預定計畫，由
    甲○○於九十二年四月二十一日先行搭乘澳門航空ＮＸ六一六號班機，於當日晚
    上六時三十五分入境，在桃園中正國際機場等候接應丙○○，丙○○內著該件縫
    有十二包海洛因之男用白色背心內衣，外搭咖啡色短袖襯衫予以遮掩後，於九十
    二年四月二十一日搭乘澳門航空ＮＸ五一八號班機返台，於當日晚上六時四十八
    分許抵達桃園中正國際機場，將上開第一級毒品海洛因十二包輸入我國境內，在
    中正國際機場入境檢查時，為財政部台北關稅局檢查人員當場查獲，並在丙○○
    所穿著之男用白色背心內衣內層暗袋中扣得前揭毒品海洛因十二包，周文山所有
    供運輸毒品海洛因所用之男用白色背心內衣一件。
二、案經法務部調查局桃園縣調查站移送臺灣桃園地方法院檢察署檢察官偵查起訴。
    理  由
一、訊據被告丙○○固坦承有自澳門搭機返台私運物品返台之事實，然矢口否認涉有
    上開犯行，辯稱：共犯甲○○僅有告知其所運輸入境之物品為違禁物，不知係第
    一級毒品海洛因云云。然查：
  (一)被告於九十二年四月二十一日晚上六時四十八分許搭乘澳門航空ＮＸ五一八號班
    機自澳門返台通關時，係以將扣案透明塑膠袋包裝之白色粉末共十二包，分別縫
    製在其所穿著之男用白色背心內衣內層之十二個暗袋中，再外搭咖啡色短袖襯衫
    一件作為掩飾闖關，業經被告於警訊時、偵查中及本院審理時坦承在卷，而其為
    警查獲時，當場在其所穿著之男用白色背心中，所查扣之白色粉末十二包，經送
    檢驗結果，確均含第一級毒品海洛因成分，合計淨重一千零六十八‧七公克，包
    裝重三十六‧四一公克，純度百分之八十五‧六八，純質淨重九百十五‧六六公
    克，有法務部調查局九十二年五月十五日調科壹字第０八０００六四０六號鑑定
    通知書一份附卷可稽（該鑑定通知書誤載為十四包），其所運輸者確為第一級毒
    品海洛因無誤。
  (二)被告此行確係透過共犯甲○○得知年籍不詳，現居大陸名為周文山之成年男子，
    欲以二十萬元高額代價請其運輸第一級毒品海洛因入境，由周文山出資，甲○○
    在台為被告辦妥護照並給予二萬元旅費後，事前，甲○○曾於九十二年三月二十
    八日搭機前往澳門等候接應，俟被告於九十二年三月二十九日搭機行抵澳門時，
    將被告帶往大陸珠海探路，二人嗣於九十二年四月四日同行搭機返台時，甲○○
    並在澳門機場，訂妥二人此行運輸毒品入境之台北─澳門來回機票，為掩人耳目
    ，特意訂購晚被告三日出境、早被告十五分鐘入境之澳門航空班機機票，安排被
    告於九十二年四月七日上午十一時三十分搭乘澳門航空ＮＸ六０五號班機、甲○○於九十二年四月十日晚上七時二十五分搭乘澳門航空之ＮＸ六一五號班機，先
    後離境前往澳門，轉至大陸珠海與周文山會合，並計定回程時，由甲○○先於九
    十二年四月二十一日搭乘澳門航空ＮＸ六一六號班機，預計於當日晚上六時三十
    五分入境，在桃園中正國際機場等候接應被告，被告再搭乘搭乘澳門航空ＮＸ五
    一八號班機返台，預計於當日晚上六時五十分許抵達之行程，而扣案被告所穿著
    內層暗袋內縫有扣案十二包海洛因之男用白色背心內衣一件，則係甲○○在其上
    開大陸珠海拱北市場附近租處所交付之事實，業經被告於本院審理時供述綦詳（
    本院卷第四一頁、第六五頁至第六七頁、第一五四頁），核與甲○○於本院九十
    二年十一月十七日審理時所證述之情節相符（本院卷第一五二頁至第一五四頁）
    ，復有被告及甲○○之入出境資料各一份附卷可稽（本院卷第三０頁、第一一七
    頁），且甲○○於案發後，尚不知被告業遭查獲羈押前，立刻透過被告友人即案
    外人乙○○找尋被告下落，在得知被告遭羈押後，又隨即與被告胞弟即證人丁○○聯絡，自稱「王哥」，告知證人丁○○本案係伊帶同被告為之，並給予五萬元
    律師費用請證人丁○○為被告選任辯護人，且先後於九十二年七月四日、同年七
    月十八日與證人丁○○同至桃園看守所接見被告，且在九十二年七月四日接見被
    告時，與被告談及案情，為求卸責，進而要求被告於本院審理時謊稱毒品來源為
    一姓名年籍不詳，綽號「廣州王八」之男子即可等情，亦據證人丁○○於本院審
    理時證述在卷（本院卷第一二八頁至第一三一頁），復經本院調閱被告自九十二
    年七月四日起至九十二年八月十八日止羈押期間於桃園看守所之接見錄音光碟勘
    驗無誤，有勘驗筆錄、臺灣桃園看守所九十二年九月九日桃所憲戒字第０九二０
    ０００四六七號函及函覆之接見表暨錄音光碟片各一份附卷可憑（本院卷第七七
    頁至第八四頁、第九六頁至第九八頁），如被告非在甲○○引見及帶領下，共同
    為共犯周文山運輸扣案海洛因入境，甲○○何於入境等候被告未獲後，急於尋找
    被告行蹤，嗣後得知被告遭查獲羈押在案，隨即給予被告家屬現金支付律師規費
    ，接見被告時又教導其隨意謊稱毒品來源等作為，據此，足徵被告上開所供及甲○○上開所證，屬實可採，其此行出境運輸扣案之第一級毒品海洛因十二包入境
    ，係受甲○○、周文山之安排指示，並在甲○○之帶領下共同所為等情，洵堪認
    定。
  (三)雖被告於警訊時、偵查中及本院本院初次訊問時，對於其係受何人指示前往澳門
    轉往大陸珠海運輸第一級毒品海洛入境、資金來源及有無共犯同行等過程，對甲○○、周文山涉案部分雖隻字未提，而隨意編指係向姓名年籍不詳綽號「小翠」
    之成年女子所購買用以自己施用云云，其嗣於本院於九十二年十月二十三日依其
    所指認提訊另案亦因運輸毒品案件羈押在案之甲○○到庭為證審理時，又改稱到
    庭之甲○○非其所謂綽號「王哥」之成年男子云云，前後反覆不一，由上開事證
    足認係受甲○○事先授意所為之情相左，右開所陳與事實不符，應以被告於本院
    九十二年十一月十日、同年月十七日審理時所供之上開自白為真可採。
  (四)扣案縫有十二包海洛因之男用白色背心內衣一件，係共犯周文山在大陸珠海以約
    二十三萬元人民幣之價格購入海洛因十二包，分別縫製在該件內衣內層十二個暗
    袋，交予甲○○後，再由甲○○在共犯周文山為被告在大陸珠海拱北市場附近所
    承租之住處內，交予被告保管一節，業經甲○○於本院審理時證稱在卷（本院卷
    第一五三頁、第一五四頁），而甲○○將扣案縫有十二包海洛因之男用白色背心
    內衣一件交予被告之時點，係在其等預計於九十二年四月二十一日搭機返台前二
    日，亦即九十二年四月十九日所交付，且該件扣案之男用白色背心內衣內層，用
    以縫製扣案十二包海落因之暗袋，留有缺口，未完全縫合，亦據被告於警訊時及
    本院審理時供承屬實（警訊卷第三頁；本院卷六六頁、第六六頁），是扣案之男
    用白色背心內衣內層暗袋既留有缺口，扣案之海洛因十二包又均係以透明塑膠袋
    包裝，自暗袋缺口處目視即可清楚得知內藏何物，況甲○○係在被告搭機返台前
    二日，即已將該件縫有扣案毒品十二包之內衣交付被告保管，在此長達二日之期
    間內，被告對於其內暗藏物為白色粉末之毒品海洛因，甚難委為不知，且被告於
    本院審理時既坦承其於收受該件內衣後，確曾向甲○○追問內為何物，則其於甲○○對之陳稱內為違禁物後，未進一步追問為何種違禁物，亦與常情有違，再若
    甲○○、周文山有意隱瞞被告該件內衣內層暗袋中所縫製雜藏之物品為何，衡情
    當無未完全緊密縫死內層暗袋，反而留有缺口，使被告得以輕鬆目視知悉內藏物
    品，並早在搭機返台前二日，任意將該件縫有扣案合計淨重達一千零六十八‧七
    公克，包裝重三十六‧四一公克，純度百分之八十五‧六八，純質淨重九百十五
    ‧六六公克，市價不斐海洛因十二包之男用白色背心內衣交予被告保管之可能，
    而被告此行事後報酬高達二十萬元，如非其所夾帶運輸入境之物品價值不貲，相
    對所須承擔之風險與刑責甚鉅，共犯周文山、甲○○斷無於事前，先由共犯甲○○帶領被告前往大陸珠海探路，並與共犯周文山會面確認後，再行安排第二次運
    輸海洛因之行程，負擔被告先後二次往返台北─澳門之機票費用，並分別給予二
    萬元旅費及二千元人民幣生活費等花費之理可言，是被告辯稱僅不知其所運輸入
    境者之物品為毒品海洛因云云，顯係事後卸責之詞，不足採信，其明知為毒品海
    洛因，仍因債臺高築，貪圖高額報酬冒險夾帶運輸入境甚明。至共犯甲○○及年
    籍不詳，名為周文山之成年男子間，係推由被告實施上開運輸扣案之第一級毒品
    海洛因入境之犯行，以遂行渠等私運海洛因入境我國境之目的，渠等均有犯意聯
    絡及行為分擔，至為灼然，此外，並有台北關稅局扣押貨物、運輸工具收據及搜
    索筆錄、被告護照影本、澳門航空班機號碼暨起飛＼抵達時間表各一份附卷及海
    洛因十二包、男用白色背心內衣一件扣案可資佐證，本件事證明確，被告犯行，
    洵堪認定，應予依法論處。
二、按海洛因係毒品危害防制條例第二條第二項第一款規定之第一級毒品，且係行政
    院依懲治走私條例公告之「管制物品項目及其數額」甲項第四款所列之管制進出
    口物品。又自大陸地區私運物品進入臺灣地區，或自臺灣地區私運物品前往大陸
    地區者，以私運物品進口﹑出口論，適用本條例規定處斷，懲治走私條例第十二
    條亦有明文。是核被告自澳門私運管制進口之第一級毒品海洛因入台之所為，係
    犯毒品危害防制條例第四條第一項之運輸第一級毒品罪及懲治走私條例第二條第
    一項之私運管制物品進口罪。被告持有第一級毒品海洛因之低度行為，應為運輸
    之高度行為所吸收，不另論罪。又被告與甲○○及現居大陸名為周文山之成年男
    子間，就上開犯行均有犯意聯絡及行為分擔，為共同正犯。再其係以一行為同時
    觸犯上開二罪名，為想像競合犯，應依刑法第五十五條規定，從一重之運輸第一
    級毒品罪處斷。次按毒品危害防制條例第十七條規定：「犯第四條第一項至第三
    項、第五條第一項至第三項、第六條第一項至第三項、第七條第一項至第三項、
    第八條第一項至第三項、第十條或第十一條第一項、第二項之罪，供出毒品來源
    ，因而破獲者，得減輕其刑」，亦即除供出來源，尚須因而破獲者，始有依該條
    裁量減輕之餘地，被告雖於本院審理時供出甲○○，然被告與甲○○間為共犯關
    係，不具有上、下手之關係，況未因被告之供詞而破獲其毒品來源之情形，自無
    該條規定之適用。爰審酌被告犯罪之動機、目的、手段、運輸扣案之第一級毒品
    海洛因入境，雖非為供己販賣營利，涉案程度較其他共犯輕，然被告貪圖二十萬
    元之報酬，干犯法紀，運輸毒品入境，所輸入之第一級毒品海洛因多達十二包（
    合計淨重一千零六十八‧七公克，包裝重三十六‧四一公克，純度百分之八十五
    ‧六八，純質淨重九百十五‧六六公克），，如流入市面，對國人身心健康戕害
    不小，情節非屬輕微，惟念其犯後坦承犯行，並供出共犯甲○○，其態度尚佳等
    一切情狀，爰予判處無期徒刑，併依法宣告褫奪公權終身。
三、扣案之第一級毒品海洛因十二包（合計淨重一千零六十八‧七公克，包裝重三十
    六‧四一公克，純度百分之八十五‧六八，純質淨重九百十五‧六六公克），應
    依毒品危害防制條例第十八條第一項前段規定，諭知沒收銷燬之；至扣案之男用
    白色背心內衣一件，係共犯周文山持以縫製夾藏扣案十二包海洛因時所用，為共
    犯周文山所有，供被告本件運輸第一級毒品犯罪所用之物，業經甲○○於本院審
    理時證述在卷，亦應依同條例第十九條第一項宣告沒收。至未扣案之「台北─澳
    門」來回機票一份，係共犯周文山之成年男子所提供，作為被告搭機運輸毒品所
    用之物，共犯周文山並提供被告運輸毒品入境在大陸珠海停留時之零用金人民幣
    二千元之生活費，亦據被告於本院審理時供明在卷，均應依毒品危害防制條例第
    十九條第一項規定，諭知沒收，如全部或一部不能沒收時，就「台北─澳門」來
    回機票一份，追徵其價額，就人民幣二千元，以其財產抵償之。
據上論斷，應依刑事訴訟法第二百九十九條第一項前段，毒品危害防制條例第四條第
一項、第十八條第一項前段、第十九條第一項，懲治走私條例第二條第一項、第十一
條，刑法第十一條前段、第二十八條、第五十五條、第三十七條第一項，判決如主文
。
本案經檢察官崔秉君到庭執行職務。
中      華      民      國    九十二    年     十二     月      八      日
                              臺灣桃園地方法院刑事第十一庭
                                  審判長法  官  林孟宜
                                        法  官  蔡榮澤
                                        法  官  吳麗英
右正本證明與原本無異。
如不服本判決，應於判決送達後十日內向本院提出上訴狀( 應附繕本 )，上訴於
臺灣高等法院。
                                        書記官  陳淑瓊
中        華        民        國   九十二   年   十二   月    二十二    日
附錄本案論罪科刑法條：
毒品危害防制條例第四條
製造、運輸、販賣第一級毒品者，處死刑或無期徒刑；處無期徒刑者，得
併科新台幣一千萬元以下罰金。
製造、運輸、販賣第二級毒品者，處無期徒刑或七年以上有期徒刑，得併
科新台幣七百萬元以下罰金。
製造、運輸、販賣第三級毒品者，處五年以上有期徒刑，得併科新台幣五
百萬元以下罰金。
製造、運輸、販賣專供製造或施用毒品之器具者，處一年以上七年以下有
期徒刑，得併科新台幣一百萬元以下罰金。
前四項之未遂犯罰之。
毒品危害防制條例第十八條
查獲之毒品及專供製造或施用毒品之器具，不問屬於犯人與否，均沒收銷
燬之。但合於醫藥或研究之用者，得不予銷燬。
前項合於醫藥或研究用毒品或器具之管理辦法，由法務部會同行政院衛生
署定之。
毒品危害防制條例第十九條
犯第四條至第九條、第十二條、第十三條或第十四條第一項、第二項之罪
者，其供犯罪所用或因犯罪所得之財物，均沒收之，如全部或一部不能沒
收時，追徵其價額或以其財產抵償之。
為保全前項價額之追徵或以財產抵償，得於必要範圍內扣押其財產。
犯第四條之罪所使用之水、陸、空交通工具沒收之。
懲治走私條例第二條
私運管制物品進口﹑出口逾公告數額者，處七年以下有期徒刑，得併科新
台幣二十萬元以下罰金。
以犯前項之罪為常業者，處三年以上十年以下有期徒刑，得併科新台幣三
十萬元以下罰金。
第一項之未遂犯罰之。
第一項所稱管制物品及其數額，由行政院公告之。
懲治走私條例第十一條
走私行為之處罰，海關緝私條例及本條例無規定者，適用刑法或其他有關
法律。


司法院資訊處製作；財團法人民間司法改革基金會備份。
